臺灣高等法院臺中分院刑事判決
                                     110年度上易字第46號
上  訴  人
即  被  告  黃嘉仁


選任辯護人  李思樟律師
上  訴  人
即  被  告  蔡鼎綸


選任辯護人  廖本揚律師（法扶律師）                
上列上訴人因傷害案件，不服臺灣臺中地方法院109年度訴字第2
55號中華民國109年9月29日第一審判決（起訴案號：臺灣臺中地
方檢察署108年度偵字第14169號），提起上訴，本院判決如下：
    主  文
原判決撤銷。
黃嘉仁共同犯傷害罪，累犯，處有期徒刑參月，如易科罰金，以
新臺幣壹仟元折算壹日。
蔡鼎綸共同犯傷害罪，累犯，處有期徒刑陸月，如易科罰金，以
新臺幣壹仟元折算壹日。
    事  實
一、黃嘉仁與張有財為朋友關係。張有財於民國108 年2 月17日
    晚上11時31分許，撥打電話邀請黃嘉仁至位於臺中市○○區○○
    ○街00號「九龍理容KTV 」之813 包廂參加春酒，黃嘉仁即
    帶同友人蔡鼎綸、真實姓名年籍均不詳綽號「阿猴」之成年
    男子（下稱綽號「阿猴」）一同前往上址KTV 之813 包廂。
    於108 年2 月17日晚上11時40分許，黃嘉仁、蔡鼎綸、綽號
    「阿猴」、張有財及張有財之友人張詠詳（原名：張國原）
    先在813 包廂內聊天。不久後，黃嘉仁與張有財為商談張有
    財與黃嘉仁友人張欣婷合夥投資土地事宜，而改至該KTV 之
    823 包廂討論，蔡鼎綸、綽號「阿猴」、張詠詳亦陪同前往
    。詎黃嘉仁與張有財一言不合發生爭執，黃嘉仁、蔡鼎綸、
    綽號「阿猴」竟共同基於傷害之犯意聯絡，推由蔡鼎綸、綽
    號「阿猴」徒手毆打張有財之頭臉部及身體；另黃嘉仁則在
    旁隔開阻擋欲上前協助張有財之張詠詳，黃嘉仁、蔡鼎綸、
    綽號「阿猴」之上開行為，致使張有財因而受有眼眶組織挫
    傷、眼眶底骨折、唇挫傷、顏面挫傷、右小腿及脖子擦傷、
    眼挫傷、頭皮擦傷等傷害。
二、案經張有財訴由臺中市政府警察局第五分局移送臺灣臺中地
    方檢察署檢察官偵查起訴。
    理    由
壹、證據能力方面
　　被告以外之人於審判外之陳述，雖不符刑事訴訟法第159條
    之1至第159條之4之規定，而經當事人於審判程序同意作為
    證據，法院審酌該言詞陳述或書面陳述作成時之情況，認為
    適當者，亦得為證據；當事人、代理人或辯護人於法院調查
    證據時，知有同法第159條第1項不得為證據之情形，而未於
    言詞辯論終結前聲明異議者，視為有前項之同意，刑事訴訟
    法第159條之5定有明文。而該條規定之立法意旨，在於確認
    當事人對於傳聞證據有處分權，得放棄反對詰問權，同意或
    擬制同意傳聞證據可作為證據，屬於證據傳聞性之解除行為
    ，如法院認為適當，不論該傳聞證據是否具備刑事訴訟法第
    159條之1至第159條之4所定情形，均容許作為證據，不以未
    具備刑事訴訟法第159條之1至第159條之4所定情形為前提（
    最高法院104年度第3次刑事庭會議決議參照）。本判決認定
    事實所引用之供述證據（含文書證據），檢察官、被告及辯
    護人於本院準備程序時均不爭執其證據能力，亦未於本院言
    詞辯論終結前聲明異議，而本院審酌各該證據作成時之情況
    ，並無違法不當或證明力明顯過低之瑕疵，亦認以之作為證
    據應屬適當，是依刑事訴訟法第159條之5規定，均有證據能
    力。
貳、實體方面
一、訊據被告黃嘉仁、蔡鼎綸對於上開犯罪事實坦承不諱，核與
　　告訴人張有財、證人張詠詳於警詢、偵訊中陳述或偵訊時證
    述之情節相符（見警卷第23至27、45至49頁、偵卷第35至40
    頁），且有監視器錄影翻拍照片4 張、告訴人之診斷證明書
    1份、告訴人傷勢照片6張、LINE對話內容翻拍照片2 張、（
    見警卷第35至37、65、73至83頁）在卷可稽。參以告訴人張
    有財於108 年2 月18日凌晨0 時51分許至中國醫藥大學附設
    醫院急診救治，經診斷後認告訴人張有財受有眼眶組織挫傷
    、眼眶底骨折、唇挫傷、顏面挫傷、右小腿及脖子擦傷、眼
    挫傷、頭皮擦傷之傷害，有上開診斷證明書及傷勢照片可憑
    ，經核其傷勢位置、型態，與告訴人張有財指訴或證述遭他
    人攻擊方式、部位相符一致，且其驗傷時間與雙方發生肢體
    衝突時間甚為接近，足資補強證人張有財上揭所述之可信性
    。復按共同正犯之成立，祇須具有犯意之聯絡，行為之分擔
    ，既不問犯罪動機起於何人，亦不必每一階段犯行，均經參
    與（最高法院34年度上字第862 號判決意旨參照）；又共同
    正犯在犯意聯絡範圍內之行為，應同負全部責任（最高法院
    91年度台上字第50號判決意旨參照）。經查，被告蔡鼎綸、
    綽號「阿猴」於上揭時、地毆打告訴人張有財之過程中，被
    告黃嘉仁於一旁阻止欲上前協助告訴人之張詠詳等情，業經
    證人張詠詳於警詢陳述、偵訊及原審審理中具結證述明確（
    見警卷第47頁、偵卷第37頁、原審卷第188 至197 頁），並
    為被告黃嘉仁供認在卷（見原審卷第63、203 頁），則自被
    告黃嘉仁阻擋證人張詠詳趨前協助拉開被告蔡鼎綸、綽號「
    阿猴」毆打告訴人張有財之行為觀之，益徵被告黃嘉仁、蔡
    鼎綸與綽號「阿猴」有犯意聯絡及行為分擔，而為共同正犯
    。故綜上所述，被告黃嘉仁、蔡鼎綸之自白核與事實相符，
    事證明確，其等犯行均堪認定。
二、論罪科刑
  ㈠被告2人於行為後，刑法第277條第1項業於108年5月29日修正
    公布，並自同年月31日起施行，修正前第277條第1項之法定
    刑為「3年以下有期徒刑、拘役或1千元以下罰金」，修正後
    刑法第277條第1項之法定刑則為「5年以下有期徒刑、拘役
    或50萬元以下罰金」，修正後之規定顯重於修正前之規定，
    經比較新舊法結果，以修正前刑法第277條第1項之規定有利
    於被告3人，依刑法第2條第1項規定，應依修正前刑法第277
    條第1項規定論處。
  ㈡核被告黃嘉仁、蔡鼎綸所為，均係犯修正前刑法第277 條第1
     項之傷害罪。
  ㈢被告黃嘉仁、蔡鼎綸與綽號「阿猴」者，有犯意聯絡及行為
    分擔，均為共同正犯。
  ㈣被告黃嘉仁前因酒後不能安全駕駛之公共危險案件，經臺灣
    臺中地方法院以105 年度中交簡字第3005號判決判處有期徒
    刑2 月確定，於105 年10月31日以易科罰金執行完畢；被告
    蔡鼎綸前因酒後不能安全駕駛之公共危險案件，經臺灣南投
    地方法院以107 年度審交易字第21號判決判處有期徒刑3 月
    確定，於107 年9 月3 日以易科罰金執行完畢。其等於受上
    開有期徒刑執行完畢後，5年以內故意再犯本案有期徒刑以
    上之罪，均為累犯。參酌司法院釋字第775號解釋意旨，本
    院審酌被告黃嘉仁、蔡鼎綸前案經判處有期徒刑，於執行完
    畢後仍未悔悟，又故意再犯本案犯行，足徵其等有特別之惡
    性，其等對於刑罰反應力顯然薄弱，故有必要加重其等嗣後
    再犯之本案刑度，均應依刑法第47條第1項規定加重其刑。 
三、原審認被告2人罪證明確，因而予以論罪科刑，固非無見。
    惟查：被告2人於原審審理時均否認有傷害犯行，於本院準
    備程序、審理時則均坦承不諱，尚能坦然面對錯誤；另被告
    黃嘉仁於本院審理期間已與告訴人達成和解，賠償新臺幣(
    下同)20萬6千元予告訴人且已給付完畢，有本院和解筆錄可
    按，顯見被告黃嘉仁已取得告訴人之諒解。另告訴人雖當庭
    陳明不原諒被告蔡鼎綸，亦不願意與被告蔡鼎綸和解，然被
    告蔡鼎綸為低收入戶，有5名幼子需其扶養，此有低收入戶
    證明書、戶籍謄本附於本院卷（第107、139頁）可參，而其
    於本院審理時表明以20萬元與告訴人和解之意願（先給付3
    萬元，餘款分期給付，每期給付5千元），可見被告蔡鼎綸
    亦有賠償告訴人之意願。由上足見被告2人犯罪後之態度已
    然改善，則本院對被告2人量刑所應審酌之犯罪後態度與原
    審所審酌之基礎已有不同，且應諭知較輕於原審判決所量處
    之刑度。原審未及審酌被告2人上開犯罪後之態度，尚有未
    合。是被告2人之上訴為有理由，自應由本院予以撤銷改判
    。爰以行為人之責任為基礎，審酌被告黃嘉仁與告訴人張有
    財因故發生口角爭執，被告黃嘉仁、蔡鼎綸未以和平、理性
    之手段解決紛爭，竟訴諸暴力，在公共場所，由被告蔡鼎綸
    徒手毆打告訴人張有財頭臉部及身體，被告黃嘉仁則在旁攔
    阻告訴人張有財之友人即證人張詠詳上前協助支開衝突雙方
    ，致使告訴人張有財受有上開怵目驚心之傷勢，且造成告訴
    人張有財心理陰霾，犯罪所生損害非輕，所為實屬不該；考
    量被告黃嘉仁及被告蔡鼎綸分工程度，於本院審理時均坦承
    犯行，坦然面對錯誤，且被告黃嘉仁已與告訴人達成和解，
    犯罪後態度良好，而被告蔡鼎綸雖有與告訴人和解之意願，
    惟告訴人迄今仍不願意原諒被告蔡鼎綸，而未能達成和解之
    情況，兼衡被告蔡鼎綸提出其參與公益活動之相片(見本院
    卷第103、104、131-138頁)，及被告2 人之智識程度、生活
    狀況（見原審卷第220 頁）等一切情狀，分別量處如主文第
    2、3項所示之刑，並均諭知易科罰金之折算標準。
據上論結，應依刑事訴訟法第369條第1項前段、第364條、第299
條第1項前段，刑法第2 條第1項前段、第28條、（修正前）第27
7 條第1 項、第47條第1 項、第41條第1項前段，刑法施行法第1
 條之1 第1 項、第2 項前段，判決如主文。
本案經檢察官陳燕瑩提起公訴，檢察官陳佳琳到庭執行職務。
中　　華　　民　　國　 110　　年　　5 　　月　　26　　日
                刑事第一庭　審判長法　官　江 德 千
                                  法　官　高 增 泓
                                  法　官　簡 源 希
以上正本證明與原本無異。
不得上訴。
                                  書記官  吳 麗 琴
　　　　　　　　　　　　　　　　　
中　　華　　民　　國　　110 　年　　5 　　月　　27　　日
附錄論罪科刑法條：
修正前刑法第277條第1項
傷害人之身體或健康者，處3 年以下有期徒刑，拘役或1 千元以
下罰金。